臺灣板橋地方法院刑事判決　　　　　　　　　　　　九十一年度易字第一五號
　　公　訴　人　臺灣板橋地方法院檢察署檢察官
　　被　　　告　甲○○
　　輔　佐　人　乙○○
　　即被告之弟
　　選任辯護人　周炳榮
右列被告因家庭暴力防治法等案件，經檢察官提起公訴（九十一年偵字第二六五三號
），本院判決如左：
    主  文
甲○○違反法院依家庭暴力防治法第十三條所為之禁止實施身體上不法侵害之民事通
常保護令裁定，處拘役肆拾日，如易科罰金，以佰元折算壹日。緩刑參年，緩刑期
內付保護管束。
鐵板壹支沒收。
    事  實
一、甲○○為丁○之夫，二人具有家庭暴力防治法第三條第一款所定之家庭成員關係
    。甲○○曾於民國九十年五月二十四日，在台北縣新莊市○○路一二二之四號對
    丁○施以暴力行為，而經本院於九十年七月二日核發九十年度家護字第四五一號
    民事通常保護令，判令甲○○不得對丁○實施身體或精神上不法侵害之行為，及
    不得直接或間接對於丁○為騷擾、通話之聯絡行為，並由台北縣政府警察局新莊
    分局新莊派出所警員林清煌於同年月十六日十九時許，在台北縣新莊市○○路一
    二二之四號交付該紙民事通常保護令予甲○○。詎甲○○明知不得違反該民事通
    常保護令之規定，仍於九十年九月十五日下午三時許，前往台北縣新莊市○○路
    四Ｏ六巷一弄九號四樓丁○住處樓下，向丁○索取新台幣（以下同）一千元作為
    醫藥費，因丁○當天生意不佳，無錢支付，二人因而發生爭執，甲○○一時氣憤
    不過，竟基於傷害及違反前開民事通常保護令所諭不得對丁○實施身體上不法侵
    害行為之犯意，持其所有約一尺長之鐵板，追逐、毆打丁○手部、頸部，致丁○
    摔倒在地，因而受有右肘部、雙下肢多處挫擦傷及頭頸部挫傷等傷害，而違反前
    開民事通常保護令之禁令規定。嗣因鄰居丙○○趕來勸阻，丁○始得離去，並旋
    赴新泰綜合醫院驗傷後，向台北縣政府警察局新莊分局中港派出所報案。
二、案經被害人丁○訴由台北縣政府警察局新莊分局報請台灣板橋地方法院檢察署檢
    察官偵查起訴。
    理  由
一、訊據被告甲○○固坦承於右揭時地向告訴人丁○索討一千元醫藥費不遂之情，惟
    矢口否認有何傷害或違反保護令之犯行，並辯稱：「我沒有打她」「我當天有去
    跟丁○要醫藥費，丁○說沒有錢，不給，用雨傘打我，我閃開後就回家了，我沒
    有和他發生爭執」，嗣又辯稱：「丁○拿雨傘要刺我，我撥開雨傘，他自己趴倒
    在地上」云云。本院查：
(一)被告曾於右揭時地前往告訴人住處樓下，並因索取醫藥費未果而與告訴人當面發
    生爭吵，被告即持約一尺長之鐵板，追逐、毆打告訴人手部、頸部等情，業經告
    訴人丁○於警偵訊及本院審理時指述綦詳，並有新泰綜合醫院診斷證明書一件在
    卷可憑。
(二)證人丙○○於偵查中結證稱：「我那時是在該住宅廣場，和鄰居討論車子之事，
    聽到吵嘈聲，因為視線被一輛貨車擋到，所以我跑過去看時，看到告訴人跌倒在
    地上，被告站在旁邊，我就把告訴人拉起來。那是他們在九號到十一號樓梯前面
    的廣場。」，其於本院審理中亦結證稱：「我住新泰路四０六巷一弄十三號一樓
    ，我和一位住在隔壁九號的江先生在看我的車，突然間聽到很吵，因隔壁有一台
    中型貨車，上面有載有一部鏟裝車，擋住視線，本來我們不想理會，後來越吵越
    大聲，我就跟江先生過去看，丁○趴在地上，周先生站在她旁邊約有一步距離，
    很生氣的樣子，我和他們是鄰居，見面都會打招呼，我勸他們不要吵架，在勸架
    時才知道他們是夫妻，我就跟周先生說夫妻不要這樣，鄰居看到也不好，我就將
    丁○扶起來，丁○也慌慌張張站起來，跟我說她的膝蓋受傷，我沒有看到外傷，
    她就自己走了，周先生說要向丁○要一千元去看病，丁○不給他」。茲證人丙○
    ○聽到吵架聲原本不想理會，「後來越吵越大聲」，才過去探看究竟，由此可見
    ，被告與丁○當時之爭吵甚為激烈。又證人丙○○看到現場情形是「丁○趴在地
    上，周先生站在她旁邊約有一步距離，很生氣的樣子」，核與丁○指稱其遭被告
    追逐、毆打致摔倒在地等情相符，被告於丙○○規勸其等夫妻不要吵架時，亦未
    曾否認毆打丁○。參以兩造之養女周祐榆本院審理中所證：被告與告訴人二人平
    時即常爭吵，被告亦曾有毆打告訴人之行為，在九十年十二月四日，被告找親友
    與告訴人私下和解時，被告也有要打告訴人之舉動。亦可見被告平時確有毆打告
    訴人之情。依當時現場情況觀之，被告當時既係在「很生氣」之情況下，又站立
    在丁○身旁一步距離，而丁○則趴倒在地，並受有右肘、雙下肢、頭頸部等處擦
    挫傷，堪認丁○趴倒在地，應係被告追逐、毆打所致。
(三)被告雖否認有毆打告訴人之犯行，惟其初於偵查中辯稱：「（當天是否有傷害告
    訴人？）沒有，我當天過去那邊拿錢，因為他不給我錢而爭吵，他就去報警，我
    那時還跟他隔一道鐵門，不清楚他是否跌倒。」，惟與證人丙○○前開所言「丁
    ○趴在地上，周先生站在她旁邊約有一步距離，很生氣的樣子」不符，益見被告
    故意以與告訴人猶隔一道鐵門，不清楚告訴人是否跌倒置辯，是欲蓋彌彰，自無
    可採。被告繼於本院審理中又辯稱：「我當天有去跟丁○要醫藥費，丁○說沒有
    錢，不給，用雨傘打我，我閃開後就回家了，我沒有和他發生爭執。」，倘被告
    當時未與告訴人發生爭執，證人丙○○又如何聽到「突然間聽到很吵」及「後來
    越吵越大聲」之吵架聲。被告嗣又辯稱：「丁○拿雨傘要刺我，我撥開雨傘，他
    自己趴倒在地上」，如丁○是自己打人時不慎跌倒在地，應僅是著地之四肢受有
    擦挫傷，頭頸部應不致有傷，被告此辯詞亦與告訴人所受傷勢不符，是其前開辯
    詞均不足採信。
(四)卷附新泰綜合醫院診斷證明書一紙，被告及辯護人指稱告訴人係於九十年（辯護
    意旨狀載為九十一）十二月三日始取得，為何不於當日索取，個中情弊，難以置
    信云云，且與離婚案中告訴人所提出之診斷證明書之主治醫師不同，因而質疑該
    證明書之真實性。惟查：該證明書係丁○於「九十年九月十五日」案發當日應診
    ，並於同日由主治醫師孫施盛所開立，有該診斷證明書附卷可憑。次觀丁○於案
    發當日下午十七時零分許，即向台北縣政府警察局新莊分局中港派出所報案提出
    傷害告訴，並提出該診斷證明書為證，堪認該診斷證明書是案發日告訴人應診後
    取得，被告及辯護人此部分之質疑容有誤會。
(五)告訴人於本院審理中復指稱：被告搶去其手上雨傘折斷後，以握把射中其脖子云
    云，惟為被告所否認，且如雨傘苟遭被告搶去，則雨傘應在被告手中，或是丟棄
    在旁，然據證人丙○○證稱：「．．．雨傘丁○拿著」，且依證人丙○○當時所
    見情況是告訴人趴倒在地，顯見告訴人當時尚未及起身，其當時應無機會撿拾雨
    傘，是告訴人此部分之指訴，尚非有據，為本院所不採。按「告訴人、證人之陳
    述有部分前後不符，或相互間有所歧異時，究竟何者為可採，法院仍得本其自由
    心證予以斟酌，非謂一有不符或矛盾，即應認其全部均為不可採信；尤其關於行
    為動機、手段及結果等之細節方面，告訴人之指陳，難免故予誇大，證人之證言
    ，有時亦有予渲染之可能；然其基本事實之陳述，若果與真實性無礙時，則仍非
    不得予以採信。」（最高法院七十四年台上字第一五九九號判例足資參照）。告
    訴人關於此部分之指訴，雖有誇大渲染之語，惟其基本事實之陳述，尚與真實性
    無礙，於合理範圍內，自得為本院認事之基礎，併予指明。
(六)末查，被告與告訴人現為配偶關係，被告曾於九十年五月二十四日，在台北縣新
    莊市○○路一二二之四號對丁○施以暴力行為，而經本院於九十年七月二日核發
    九十年度家護字第四五一號民事通常保護令，判令被告不得對丁○實施身體或精
    神上不法侵害之行為，及不得直接或間接對於丁○為騷擾、通話之聯絡行為，並
    由台北縣政府警察局新莊分局新莊派出所警員林清煌於同年月十六日十九時許，
    在台北縣新莊市○○路一二二之四號交付該紙民事通常保護令予被告一事，有本
    院九十年度家護字第四五一號民事通常保護令、台北縣政府警察局新莊分局保護
    令執行紀錄表、交辦單、送達證書等各一紙附卷可稽。綜上，被告傷害及違反民
    事通常保護令之犯行應堪認定。
二、被告係告訴人之夫，二人間具有家庭暴力防治法第三條第一款所定之家庭成員關
    係，且經本院於九十年七月二日以九十年度家護字第四五一號民事通常保護令判
    令被告不得對告訴人施以不法之身體上侵害，卻因傷害行為而違反該保護令，核
    其所為，係犯刑法第二百七十七條第一項之傷害罪及家庭暴力防治法第五十條第
    一款之違反保護令罪。被告以一行為傷害告訴人之身體並違反上開保護令，係一
    行為觸犯數罪名之想像競合犯，應依刑法第五十五條規定，從一情節較重之違反
    保護令罪處斷。爰審酌被告曾有對告訴人施以家庭暴力行為，竟於收受前開保護
    令後仍不思悔改，又因金錢糾紛再次對告訴人暴力相向，且偵審中猶飾詞狡辯，
    本應從重量刑資為警惕，惟考其素行良好，未有前科，並辛勤持家長年積勞晚年
    罹患肝癌，而此次爭執又係起因於醫藥費之臨時性爭吵，非蓄意所為，告訴人亦
    曾表示：「被告如果以後不再有暴力行為的話，我就原諒他。」及告訴人所受僅
    係擦挫傷之皮肉傷，所生危害尚輕等一切情狀，量處如主文所示之刑，並諭知易
    科罰金之折算標準示懲。末查被告未曾受有期徒刑以上刑之宣告，有台灣高等法
    院被告全國前案紀錄表及台灣高等法院檢察署刑案紀錄簡覆表各一紙在卷可查，
    其因一時失慮致罹刑章，經此罪刑宣告當知所警惕，應無再犯之虞，本院認所宣
    告之刑以暫不執行為適當，併予宣告緩刑三年以啟自新。又被告係違反保護令罪
    而受緩刑之宣告，應依家庭暴力防治法第三十條第一項規定，於緩刑期內付保護
    管束。鐵板一支，係被告所有供犯罪所用之物，業據告訴人指明，雖未扣案，惟
    不能證明業已滅失，併予宣告沒收。
據上論斷，應依刑事訴訟法第二百九十九條第一項前段，家庭暴力防治法第五十條第
一款、第三十條第一項，刑法第十一條前段、第二百七十七條第一項、第五十五條、
第四十一條第一項前段、第七十四條第一款、第三十八條第一項第二款，罰金罰鍰提
高標準條例第一條、第二條，判決如主文。
本案經檢察官毛有增到庭執行職務
中    華    民    國      九十一      年      八      月    二十九    日
                                      臺灣板橋地方法院刑事第一庭
                                          法  官  毛崑山
右正本證明與原本無異。
如不服本判決，應於判決送達後十日內，向本院提出上訴狀。
                                          書記官  楊灥
中    華    民    國      九十一      年      八      月      三十    日
附錄本案所犯法條全文
家庭暴力防治法第五十條
違反法院依第十三條、第十五條所為之下列裁定者，為本法所稱之違反保
護令罪，處三年以下有期徒刑、拘役或科或併科新台幣十萬元以下罰金︰
一  禁止實施家庭暴力行為。
二  禁止直接或間接騷擾、接觸、通話或其他連絡行為。
三  命遷出住居所。
四  遠離住居所、工作場所、學校或其他特定場所。
五  命完成加害人處遇計畫：戒癮治療、精神治療、心理輔導或其他治療
    、輔導。
中華民國刑法第二百七十七條
(普通傷害罪)
傷害人之身體或健康者，處三年以下有期徒刑、拘役或一千元以下罰金。
犯前項之罪因而致人於死者，處無期徒刑或七年以上有期徒刑；致重傷者
，處三年以上十年以下有期徒刑。
